【裁判字號】    95,易,466
【裁判日期】    950922
【裁判案由】    贓物
【裁判全文】
臺灣高雄地方法院刑事判決               95年度易字第466號
公  訴  人  臺灣高雄地方法院檢察署檢察官
被      告  甲○○
                    現於臺灣屏東看守所
上列被告因贓物案件，經檢察官聲請逕以簡易判決處刑（94 年
度偵緝字第1963號），本院受理後（94年度簡字第6782號），認
為不宜以簡易判決處刑，改以通常程序審理，判決如下：
    主  文
甲○○收受贓物，處有期徒刑肆月，如易科罰金，以銀元參佰元
即新臺幣玖佰元折算壹日。
    事  實
一、甲○○於民國 (下同)94 年7 月13日凌晨某時，在高雄市鼓
    山區附近某不詳地點，明知某真實姓名年籍不詳者交付伊之
    車牌號碼XRD- 080( 聲請簡易判決處刑書誤載ZAV-568 ) 號
    重型機車係來路不明之贓車 (經查係丙○○於94年7 月13日
    上午08時許在高雄市○○區○○街98號發覺失竊之機車)，
    竟仍基於收受贓物之故意，收受上開機車後，作為交通工具
    使用。嗣於94年7 月14日16時40分許，騎乘上開機車行經高
    雄縣大寮鄉○○村○○街附近，為警查獲，並扣得上開機車
    1 部 (業經發還丙○○)及 該不詳姓名者竊車使用之機車鑰
    匙1 支。
二、案經高雄縣政府警察局林園分局報告偵辦臺灣高雄地方法院
    檢察署檢察官聲請簡易判決處刑。
    理  由
壹、證據能力部分
一、按「被告以外之人於審判外之言詞或書面陳述，除法律有規
    定者外，不得作為證據。」刑事訴訟法第159 條第1 項固定
    有明文。惟按「被告以外之人於審判外之陳述，雖不符前4
    條之規定，而經當事人於審判程序同意作為證據，法院審酌
    該言詞陳述或書面陳述作成時之情況，認為適當者，亦得為
    證據。當事人、代理人或辯護人於法院調查證據時，知有第
    159 條第1 項不得為證據之情形，而未於言詞辯論終結前聲
    明異議者，視為有前項之同意。」刑事訴訟法第159 條之5
    亦規定甚明。本件被害人丙○○於94年7 月14日警訊時之陳
    述及贓物認領保管單，雖屬被告以外之人於審判外之言詞陳
    述，惟被告於本院調查證據時，知有上情而未於言詞辯論終
    結前聲明異議，本院審酌上開筆錄作成時，較無人情施壓或
    干擾，亦無不當取供之情形，而贓物認領保管單僅係作為被
    害人領回贓物證明之用，並無虛偽證明之動機，認為以之作
    為本案之證據亦屬適當，是其於警詢中之證言，依刑事訴訟
    法第159 條之5 之規定，自得為證據，合先敘明。
二、復按，被告以外之人於審判外向法官所為之陳述，得為證據
    ，刑事訴訟法第159 條之1 第1 項定有明文。立法理由係認
    被告以外之人（包括證人、鑑定人、告訴人、被害人及共同
    被告等）之陳述係在法官面前為之，因其任意陳述之信用性
    已受確定保障之情況下所為，自得作為證據。不問係其他刑
    事案件之羈押訊問期日、勘驗期日、準備程序期日、審理期
    日或民事事件、行政訴訟程序，凡係在普通法院法官（軍事
    法官、外國法官不與之）面前所為之陳述，均具有證據能力
    。本件證人乙○○於95年3 月16日在本院94年度簡字第6782
    號案作調查時所為之證述，在其任意陳述之信用性無疑之情
    況下，其證述依法亦自具有證據能力。
三、末按，刑事訴訟法第159 條之4 規定，除前3 條之情形外，
    下列文書亦得為證據：(一)除顯有不可信之情況外，公務員職
    務上製作之紀錄文書、證明文書。此係因公務員職務上製作
    之紀錄文書或證明文書，係公務員依職權所為，與其責任、
    信譽攸關，若有錯誤、虛偽，公務員可能因此擔負刑事及行
    政責任，且該等文書經常處於可能受公開檢查之狀態，其正
    確性及真實之保障極高，具有一定程度之不可代替性，是除
    非有顯不可信之情況外，上開公務文書應具有證據能力；查
    本件卷附之高雄縣政府警察局林園分局大寮分駐所扣押筆錄
    、扣押物品目錄表、車輛竊盜、車牌失竊資料個別查詢報表
    各1 份，均係公務員職務上製作之文書，經查亦無顯不可信
    之情況，上開文書自均具有證據能力，亦予敘明。
貳、實體部分
一、上揭事實，業據被告警詢時供稱：「車號XRD-080 號重型機
    車，是我於94年7 月13日凌晨0 時許，在高雄市鼓山區向洪
    姓女子綽號阿英借騎，我不和道車主為何人」、「 (警方現
    場查扣之作案工具)鑰匙與鎖頭不相符」等語，於本院審理
    時亦坦承其收受上開機車時知悉該機車為贓車之事實不諱，
    核與被害人丙○○於94年7 月14日警訊時之陳述大致相符；
    又被告雖於警詢時供稱上開機車係1 位洪姓女子綽號「阿英
    」交付給伊的，於本院94年度簡字第6782號案作調查時更指
    出該綽號「阿英」之女子即係「乙○○」等語。惟經本院95
    年3 月16日傳訊證人乙○○，其固證稱確有出借乙台機車予
    被告使用，然證人乙○○證稱其借予被告之機車係50CC之機
    車，且係在94年6 月20日入監執行之前借予被告，而本案失
    竊之機車係124CC ，被害人丙○○係於94年7 月13日上午8
    時發覺失竊，此有車輛竊盜、車牌失竊資料個別查詢報表1
    份在卷可按，是證人乙○○縱有借機車予被告之事實，其借
    予被告之機車顯非本件扣案之XRD-080 號機車，換言之，
    本件扣案之機車並非綽號「阿英」者即乙○○交付被告，而
    係不詳姓名者交付被告，堪予認定。是證人乙○○之上開證
    述情節，亦難採為有利於被告之認定。此外，復有高雄縣政
    府警察局林園分局大寮分駐所扣押筆錄 (扣得XRD-08 0號機
    車1 部及機車鑰匙1 支)、 扣押物品目錄表、贓物認領保管
    單、車輛竊盜、車牌失竊資料個別查詢報表各1 份在卷可資
    佐證，被告犯行洵堪認定。
二、按告行為時，刑法第349 條第1 項所定之法定本刑，其中關
    於罰金部分，依罰金罰鍰提高標準條例第1 條前段規定，就
    其原定數額提高為10倍 (中華民國72年7 月27日司法院、行
    政院令發布，並自72年8 月1 日起施行：「依戡亂時期罰金
    罰鍰提高標準條例 (80年5 月6 日修正名稱為罰金罰鍰提高
    標準條例)第1條前段及第3 條規定將刑法定有罰金各條之罰
    金數額，均提高為10倍)。 及依現行法規所定貨幣單位折算
    新臺幣條例第2 條規定，以新臺幣元之3 倍計算，換言之，
    被告行為時之刑法第349 條第1 項之法定本刑，就罰金部分
    ，經折算為新臺幣後，為原定罰金數額之30倍；而被告行為
    後，依95 年6月14日公布之刑法施行法第1 條之1 規定，中
    華民國94 年1月7 日刑法修正施行後，刑法分則編所定罰金
    之貨幣單位為新臺幣 (第1 項)。94 年1 月7 日刑法修正時
    ，刑法分則編未修正之條文定有罰金者，自94年1 月7 日刑
    法修正施行後，就其數額提高為30倍。但自72年6 月26日至
    94年1 月7 日新增或修正之條文，就其所定數額提高為3 倍
     (第2 項)。 查刑法第349 條第1 項自72年6 月26日至94年
    1 月7 日間並無修正，是依據前揭刑法施行法第1 條之1 之
    規定，刑法第349 條第1 項之法定本刑，自95年7 月1 日起
    ，其罰金單位改為新臺幣，並就原訂數額提高為30倍，與刑
    法施行法第1 條之1 修訂前之數額並無不同。是本件無論適
    用行為時之刑法第349 條第1 項、罰金罰鍰提高標準條例第
    1 條前段 ( 提 高為10倍)及 依現行法規所定貨幣單位折算
    新臺幣條例第2 條規定，或依裁判時之刑法第349 條第1 項
    、刑法施行法第1 條之1 規定，該條法定本刑之罰金數額均
    相同。惟按，被告行為時之刑法第33條第5 款規定：罰金：
    一元以上。依前述現行法規所定貨幣單位折算新臺幣條例第
    2 條之規定，折算為新臺幣後，為三元以上；而被告行為後
    ，94年1 月7日 修正，同年2 月2 日公布，並於95年7 月1
    日施行之刑法第33條第5 款規定：罰金，新臺幣一千元以上
    ，以百元計算之。比較新、舊法之結果，95年7 月1 日修正
    前之刑法第349 條第1 項法定刑，就罰金部分，其最低度為
    新臺幣三元，而95年7 月1 日修正後之刑法第349 條第1 項
    之法定刑，就罰金部分，其最低度為新臺幣一千元，以修正
    前之刑法第349 第1 項之規定較有利於被告。
三、是核被告所為，係犯修正前刑法第349 條第1 項之收受贓物
    罪。爰審酌被告貪圖小利，收受他人遭竊之重型機車，使贓
    物所有人難以回復所有物，所為確有不該，其犯罪後坦承大
    部分犯行，態度尚稱良好，且本件機車已遭警扣案並返還被
    害人丙○○，實質上已彌補被害人所受損害，被告因本件犯
    行所獲得之利益非鉅等一切情狀，量處如主文所示之刑。又
    本件被告犯罪時之刑法第41條第1 項前段規定：「犯最重本
    刑為5 年以下有期徒刑以下之刑之罪，而受6 個月以下有期
    徒刑或拘役之宣告，因身體、教育、職業、家庭之關係或其
    他正當事由，執行顯有困難者，得以1 元以上3 元以下折算
    1 日，易科罰金。」，另依現行法規所定貨幣單位折算新臺
    幣條例第2 條規定，現行法規所定金額之貨幣為圓、銀元或
    元者，以新臺幣元之3 倍計算，及依修正前罰金罰鍰提高標
    準條例第2 條（現已刪除）規定，依刑法第41條易科罰金者
    ，就其原定數額提高為100 倍折算1 日，故被告行為時之易
    科罰金折算標準，得以銀元100 元以上300 元以下折算1 日
    ，經折算為新臺幣後，應以新臺幣300 元以上900 元以下折
    算1 日。惟95年7 月1 日修正公布施行之刑法第41條第1 項
    前段則規定：「犯最重本刑為5 年以下有期徒刑以下之刑之
    罪，而受6 個月以下有期徒刑或拘役之宣告者，得以新臺幣
    1000元、2000元或3000元折算1 日，易科罰金。」比較修正
    前後之易科罰金折算標準，以95年7 月1 日修正公布施行前
    之規定，較有利於被告，則應依刑法第2 條第1 項前段，適
    用修正前刑法第41條第1 項前段規定，定其折算標準。是本
    件並依修正前刑法第41條第1 項前段、修正前罰金罰鍰提高
    標準條例第2 條（現已刪除）、現行法規所定貨幣單位折算
    新臺幣條例第2 條規定，諭知易科罰金之折算標準。至於，
    扣案之機車鑰匙1 支，既係不詳姓名者交付機車予被告時，
    一併交付予被告，顯見該機車鑰匙1 支並非被告所有之物，
    而該機車鑰匙亦非違禁物，是本院自不得予以宣告沒收，附
    此敘明。
四、依刑事訴訟法第452 條、第299 條第1 項前段，刑法第2 條
    第1 項前段、修正前刑法第349 條第1 項、修正前刑法第41
    條第1 項前段，罰金罰鍰提高標準條例第1 條前段，修正前
    罰金罰鍰提高標準條例第2 條 (現已刪除)， 現行法規所定
    貨幣單位折算新臺幣條例第2 條，判決如主文。
中    華    民    國    95    年    9     月    22    日
                  刑事第九庭審判長  法  官  王啟明
                                    法  官  謝梨敏
                                    法  官  陳建和
以上正本證明與原本無異。
如不服本判決，應於判決送達之日起10日內，向本院提出上訴狀
。
中    華    民    國    95    年    9     月    22    日
                                     書記官  林姵妤
附錄本判決論罪之法條：
刑法第349條：
收受贓物者，處3 年以下有期徒刑、拘役或5 百元以下罰金。
搬運、寄藏、故買贓物或為牙保者，處5 年以下有期徒刑、拘役
或科或併科1 千元以下罰金。
因贓物變得之財物，以贓物論。


司法院資訊處製作；財團法人民間司法改革基金會備份。
